【裁判字號】    96,重上更(二),92
【裁判日期】    970806
【裁判案由】    常業贓物等
【裁判全文】
臺灣高等法院臺中分院刑事判決     96年度重上更(二)字第92號
上  訴  人
即  被  告  巳○○
選任辯護人  周啟同律師
上列上訴人因常業贓物等案件，不服臺灣臺中地方法院89年度訴
字第783號中華民國89年5月29日第一審判決（起訴案號：臺灣臺
中地方法院檢察署89年度偵字第3562、4105號），提起上訴，本
院判決如下：
    主  文
原判決撤銷。
巳○○犯常業贓物罪，處有期徒刑壹年陸月，減為有期徒刑玖月
。
    事  實
一、巳○○明知江榮慶專從事汽車竊盜，並變造汽車引擎號碼及
    車身號碼、改懸偽造之車牌再行出售之行徑，亦明知乙○○
    係以購買贓車，再持偽造之裕隆公司車輛出廠及完稅資料，
    為已變造引擎號碼及車身號碼之車，向監理機關重新請領
    牌照使用，並藉以出售牟利，乃媒介乙○○與江榮慶認識，
    而基於牙保贓物之常業犯意、及共同基於行使偽造私文書、
    使公務員登載不實、行使變造準私文書之概括犯意，於江榮
    慶竊取汽車得手，打0000000000號行動電話與其聯絡後，其
    即撥打0000000000號行動電話聯絡乙○○，牙保乙○○購買
    江榮慶所竊車，由巳○○與江榮慶約定交車之時間、地點
    ，再陪同乙○○前往取車。江榮慶自民國87年12月間起至88
    年5月間止，或單獨、或夥同宮念華行竊汽車多部， 經變造
    引擎號碼及車身號碼後予以出售；就其中於附表一所示之時
    間、地點竊取得手之三部汽車，均隨即透過巳○○之聯繫，
    將情告知乙○○，乙○○即將所欲變造之自小客車車身號碼
    、引擎號碼等資料，以牛皮紙袋裝妥，交由巳○○轉交江榮
    慶，彼此共同基於行使變造私文書之犯意聯絡及行為分擔，
    再由江榮慶夥同具有犯意聯絡之宮念華及姓名年籍不詳綽號
    「阿國」之成年男子，前往彰化市不詳之汽車旅館或偏僻山
    區，將所竊車之車身號碼、引擎號碼，依上開乙○○所提
    供經巳○○轉交之號碼變造後，巳○○即分別以新臺幣（下
    同）15萬元至25萬元不等之低價，將各該車牙保出售予乙○○， 並由巳○○駕駛車號Ｊ6－9320號鈴木吉普車，搭載
    乙○○一同前往臺中市○○區○○街附近取車，再經乙○○
    將之脫手轉售他人，而行使變造私文書，足以生損害於各車
    主、及監理機關對於車籍之管理；乙○○承購各該車之車
    款，均先將之交付巳○○，巳○○則自各該價款中扣除一萬
    元作為報酬，再將餘款在臺中市○○路附近、或在其彰化縣
    北斗鎮○○路之「擱再來檳榔攤」轉交江榮慶，而以此方式
    牟利，並恃此為生，以之為常業。巳○○並與乙○○共同基
    於行使偽造私文書、使公務員登載不實、行使變造準私文書
    之概括犯意，就附表一所示三部乙○○所購之車，在乙○○出售前，由乙○○提供偽造之裕隆公司車輛出廠及完稅資
    料，連同上開變造引擎號碼及車身號碼之車，先後持向監
    理機關請領牌照使用，而行使偽造私文書、行使變造私文書
    、使公務員登載不實事項於職務上所掌公文書，足生損害於
    裕隆公司、及監理機關核發牌照之正確性（上開附表一所示
    三部車之被害人、原車身號碼、引擎號碼、車牌號碼，及
    變造後之車身號碼、引擎號碼，改懸之新領車牌號碼，均詳
    附表一所載）。嗣經臺中市警察局第五分局據報緝獲江榮慶
    、宮念華後，始循線查獲上情。
二、案經臺中市警察局第五分局報請臺灣臺中地方法院檢察署檢
    察官偵查起訴。
    理  由
一、按現行刑事訴訟法為保障被告之反對詰問權，排除具有虛偽
    危險性之傳聞證據，以求實體真實之發見， 於該法第159條
    第1項明定被告以外之人於審判外之言詞或書面陳述， 除法
    律有規定者外，不得作為證據。 惟同法第159條之1至第159
    條之4亦設有傳聞法則之例外規定， 並於同法第159條之5明
    定被告以外之人於審判外之陳述，雖不符前四條之規定，而
    經當事人於審判程序同意作為證據，法院審酌該言詞陳述或
    書面陳述作成時之情況，認為適當者，亦得為證據；當事人
    、代理人或辯護人於法院調查證據時，知有第159條第1項不
    得為證據之情形，而未於言詞辯論終結前聲明異議者，視為
    有前項之同意。本院所引用之下列證據，雖屬被告以外之人
    於審判外之言詞陳述或書面陳述，惟檢察官及被告就其證據
    能力並未有所爭執，且迄於言詞辯論終結前，均未主張有刑
    事訴訟法第159條第1項不得為證據之情形，應認已同意作為
    證據，且本院審酌各該證據之取得，經查並無非法取證之瑕
    疵，依各該證據作成時之情況，認為尚屬適當，自得以之作
    為證據，而均具有證據能力。
二、訊據上訴人即被告（下稱被告）巳○○矢口否認前揭犯行，
    辯稱伊未參與上開車之買賣，也不認識那些人，只有幫乙○○轉交一次裡面不知是裝什麼東西之牛皮紙袋給江榮慶而
    已，伊在本院前審承認介紹乙○○與江榮慶買賣3、4部車，
    但伊不知那是違法的車，只知是中古車，也不知道他們是在
    做違法的事，伊被判處罪刑，誠屬冤枉云云。惟查前揭事實
    ，業據：
  (1)證人江榮慶於88年8月12日警詢時供稱:其與宮念華大約共竊
    取15部自用小客車，多屬日產3000西西之自用小客車，經變
    造（按即變造車身號碼及引擎號碼）後交由綽號「姐仔」之
    女子，她再以人頭領取號牌，故其嗣後並不知各車之去向；
    其總共大約竊取20部車，除與宮念華共同行竊外，只其一人
    單獨犯案行竊，於竊得日產3000西西自用小客車後，綽號「
    姐仔」該女子交給其所欲打造之車身、引擎號碼，其即依照
    所交付之號碼打造在車上，並換上鎖匙，一切手續處理完
    妥，再將車交給她，對方就將人頭身分證、偽造之貨物稅完
    稅照證、及新領牌照登記書等資料持向監理站領取號牌及行
    車執照後，再販賣予他人圖利；警方所查扣變造車身號碼及
    引擎號碼之日產3000西西自用小客車計有5部， 分別是子○○所有之Ｂ4-9442號、庚○○所有之Ｂ4-9713號、卯○○所
    有之Ｂ4-8289號、未○○所有之Ｂ4-7912號、申○○所有之
    Ｄ5-7032號，除其中子○○所有之Ｂ4-9442號及未○○所有
    之Ｂ4-7912號車是由其賣出，其知道是其所竊外，其餘車輛
    因其將車身號碼及引擎號碼變造好交由「姐仔」他們去領牌
    照，究竟是領幾號牌其並不清楚，況且其竊取很多部，也沒
    有留下資料，如果是這類車（按即日產3000西西自用小客車
    ），應是其所竊取的沒錯；其所竊得之車是交由彰化市一
    位綽號「阿國」之人打造車身號碼及引擎號碼，大都由其帶
    他到山區或汽車旅館打造（89年度偵字第3562號偵查卷第14
    ～17頁）； 於88年8月18日為警借提詢問時供稱：其不知道
    綽號「姐仔」所交付之車身、引擎號碼是如何來的，曾經有
    二次其將變造車身、引擎號碼後之車輛要交給她時，她說今
    天不能領牌照，她的話意是她有認識的監理單位承辦人員不
    在，說要改天，她之所以會對其說這些話，是因為其如將車
    交給她後，就需要給付車款，而她怕中途發生變化或出問題
    ，所以如當日無法領牌照就叫其不要交車（前引第3562號偵
    查卷第19頁）； 於同日（88年8月18日）檢察官訊問時，並
    供承其被借提時於警詢所言均屬實情（88年度偵字 第18771
    號偵查卷影本第163、164頁）； 於88年8月25日偵查中復供
    承其總共約偷了一、二十部車，大部與宮念華一起行竊，負
    責辦理變造車身、引擎號碼的人，除了「姐仔」，還有一位
    不詳姓名的男子（前引第18771號偵查卷影本第179頁）；於
    89年2月16日警詢時供稱:其交付已變造車身號碼及引擎號碼
    之車輛給綽號「姐仔」該人就是塗碧珠沒錯，其變造車身號
    碼及引擎號碼之車都是交給塗碧珠一人而已，沒有交給他
    人，車款也是塗碧珠所交付，沒有他人，其曾去過彰化縣北
    斗鎮○○路擱再來檳榔攤1、2次，是去拿車款，但大部分車
    款均在台中市○○路附近收授（前引第3562號偵查卷第11、
    12頁）； 於89年5月15日原審審理中具結證稱其和宮念華大
    概一起偷了十幾部車，其不知道乙○○這名字，要看人才知
    道，其所偷的車，將鎖頭和引擎號碼改好之後交給被告，是
    把車子停在外面，再把鑰匙交給被告，其只要偷到車子，就
    會聯絡被告，然後她（指被告）會告訴其要改的號碼等語在
    卷（原審卷第41、42頁）； 復於90年3月15日本院更審前調
    查中具結證稱：「（你共交給被告多少台車輛？）大約10台
    ，因有的未被發現。」「（如何交給被告巳○○？）偷來後
    根據被告提供的車號由我變造引擎及車身號碼，再由被告聯
    絡於何處交車，然後被告交給我每台15至25萬元，交給她後
    她如何處理我不清楚。」「（被告知道車是偷來的嗎？）知
    道，她知道我在偷車的，她跟我要車，所以知道車子是偷來
    的」「（你稱呼被告『大姐』？）是。」「（被告是否與你
    共同計劃偷車？或是你去偷，她只買車而已？）是我去偷，
    再將車交給她向她收錢，沒有計劃共同偷車。」「（是否認
    識乙○○？）名字不知道，看人才知道，是跟被告在一起的
    。」經提示卷內所附照片訊以乙○○有無負責交車買賣之事
    ，又據其明確證稱：「是乙○○沒有錯，我認識他是因交車
    時他都有跟被告一起來。」「車確實是交給被告，錢也是被
    告交給我的，車交給她後我即離開，何人來開車我不清楚。
    」「（有無交一萬元給被告？）有約一萬元沒錯，但她交車
    款時即已扣掉了」等情綦詳（本院89年上訴字第1465號卷第
    39、40、42頁）。
  (2)被告塗碧珠於89年1月31日第2次警詢時，業據更正其於同日
    第一次警詢所供不實之處，並坦承乙○○表示要購買車，
    其乃介紹乙○○與江榮慶認識，事後乙○○對其謂日後江榮
    慶要交車給他都經由其負責聯絡，交完車每一台給其一萬元
    之代價，所欲變造之車身號碼及引擎號碼，是由乙○○將裝
    在牛皮紙信封袋的資料交其轉交江榮慶，江榮慶要交付已變
    造車身及引擎號碼之車時，會打其0000000000號行動電話
    與其聯絡，其再打0000000000號行動電話給乙○○，約定時
    間、地點後，其即駕駛Ｊ6-9320號吉普車載乙○○前往交車
    ，其大約總共載乙○○向江榮慶買過十幾部變造完成之車
    等情不諱，並表明其因一時貪念才犯法，希望法院給其改過
    之機會，從輕處罰（88年度他字第3391號偵查卷第51、52頁
    ）； 於同日（89年1月31日）偵查中亦供承是乙○○要買車
    ，伊介紹江榮慶，讓江榮慶把偷來的車賣給乙○○，乙○○
    的聯絡電話是0000000000號，江榮慶偷了將近10部車，是不
    是起訴書附表所示這幾部，伊沒看過車牌（按即無法確認之
    意）；江榮慶將車子開過來時即已有車牌；是乙○○先把資
    料交給伊，伊再轉交給江榮慶，然後江榮慶再依此去變造（
    筆錄誤植為偽造），伊可得一台車一萬元之代價，由乙○○
    給付，伊之行動電話號碼為0000000000號，伊自他們那裡拿
    了將近10萬元等情屬實，並表明伊是因於一時貪念，已知錯
    誤（前引第3391號偵查卷第59、60頁）； 於90年3月15日本
    院上訴審調查中仍供承：「（證人〈指江榮慶〉交給妳多少
    車輛？）大約7、8台。時間久忘了。」「（何以江榮慶交給
    妳車？）車不是交給我的，是我聯絡乙○○，陪他去交車。
    」「（有交引擎號碼給江榮慶？）是乙○○交給我一個牛皮
    紙袋要我交給證人〈指江榮慶〉的。」「（有何好處？）有
    一台一萬元之代價，．．．。」「（每次交車何以妳都要去
    ？）為了貪一萬元之代價。」（本院第1465號上訴卷第40、
    41、42頁）； 於90年6月21日本院調查中再供承：「（買一
    部車〈指車〉多少錢？）20萬元左右，有多有少。」「（
    買一部車有無得一萬元代價？）有，是自車款中扣掉一萬元
    。」（本院第1465號上訴卷第65頁）； 迄90年8月15日本院
    更審前審理中始翻異前供，改稱其只介紹3、4台車而已，
    其未經手云云（本院第1465號上訴卷第135頁）， 雖其翻供
    改稱只介紹3、4台車而已，難認全然屬實，但仍供認至少
    其曾介紹3、4台車之買賣。
  (3)證人乙○○於90年6月21日本院更審前審理中具結證稱：「
    （是否認識被告巳○○？）認識。」「（87年2月至88年6月
    ，由江榮慶、宮念華下手偷車，你負責銷售，一輛20萬？）
    一部車15萬至25萬元間， 向江榮慶共買8部左右。」「（你
    叫江榮慶、宮念華去偷車嗎？）不是我叫他們去偷，他們偷
    了後叫我去買我才去買。」「（車是否為原判決書附表之八
    部〈提示原判決書附表〉？）我買車時未掛原車之車牌，買
    八部沒錯，但當時掛別的車牌，不是原車的車牌。」「（此
    八部車〈指其所買之八部車〉是由你提供引擎號碼、車身號
    碼叫江榮慶變造？）是。」「（變造之後由你提供車輛出廠
    及完稅資料向監理所辦理牌照？）是。」「（車輛出廠及完
    稅資料是你偽造的？）向楊奇祥買來的，買時已變造好了。
    」「（引擎號碼及車身號碼是你叫巳○○交給江榮慶的？）
    是。」等語至詳（前引本院第1465號上訴卷第61～63頁）。
  (4)附表一所示3部自用小客車， 係被害人丁○○、戊○○、辰
    ○○分別於附表一所示之時、地所失竊，業據各該被害人於
    警詢時證述甚詳（前引第18771號偵查卷影本 第30、31頁、
    第34、35頁、第36、37頁），並有「物認領保管收據」、
    「車籍作業系統－查詢認可資料」、「車輛竊盜、車牌失竊
    資料個別查詢報表－查詢車輛認可資料」附卷可稽（丁○○
    部分附於前引第18771號偵查卷影本第57、71、72頁， 戊○○部分附於同偵查卷影本第59、75、76頁，辰○○部分附於
    同偵查卷影本第60、77、78頁）； 該3部自用小客車於失竊
    後，其車身號碼、引擎號碼均經變造，並經以偽造之汽車出
    廠與貨物稅完稅照證向監理機關重新請領牌照使用，原車牌
    亦均經改懸新領之車牌，申○○、卯○○、庚○○於分別購
    買各該車時均不知係屬車等情，亦分別據證人卯○○、
    寅○○、庚○○、申○○於警詢時證述在卷（前引 第18771
    號偵查卷影本第40～47頁），證人寅○○、庚○○於本院此
    次更審審理中復到庭具結證稱渠等於警詢時所證係屬實情（
    本院更二卷第155、156頁），此外並有汽車新領牌照登記書
    、電子計算機開立專用汽車出廠與貨物稅完稅照證、汽車買
    賣合約書、汽車行車執照等影本附卷可參（前引 第18771號
    偵查卷影本第83～86頁、第92、93頁、第99、101、102頁）
    。
三、按：(1)依證人江榮慶上開於警詢、偵查中所供及於原審審理
    或本院更審前調查中所證， 其總共約竊取1、20部車，其中
    和宮念華大概一起偷了十幾部，大約共交給被告10部，因有
    的未被發現，且其在警詢時業據供明附表所示之車，除其中
    子○○所有之Ｂ4-9442號及未○○所有之Ｂ4-7912號車是由
    其賣出，其知道是其所竊外，其餘車輛因其將車身號碼及引
    擎號碼變造好交由「姐仔」他們去領牌照，究竟是領幾號牌
    其並不清楚，況且其竊取很多部，也沒有留下資料，如果是
    這類車（按即日產3000西西自用小客車），應是其所竊取的
    沒錯。(2)依被告巳○○上開於警詢時所供，其大約總共載乙○○向江榮慶買過十幾部已變造車身號碼及引擎號碼之車
    ；於偵查中所供，江榮慶偷了將近10部車，是不是起訴書附
    表所示這幾部，伊沒看過車牌，致無法確認；於本院上訴審
    調查中所供，其大約陪乙○○向江榮慶買過7、8部車，迄
    本院上訴審審理中猶供認至少其曾介紹江榮慶賣給乙○○三
    、四台車。(3)依證人乙○○上開於本院更審前審理中所供
    ，其向江榮慶共買8部左右，是否為原判決書附表所示之8部
    ，因其買車當時未掛原車之車牌，只能確定是買八部沒錯。
    (4)被告巳○○介紹乙○○向江榮慶所購車，究係「大約10
    部」、或「十幾部」、或「大約7、8部」、或「八部左右」
    ，被告巳○○、證人江榮慶、乙○○等三人上開所供固未盡
    一致，然彼此所供尚屬出入無多，參以證人江榮慶業據證稱
    警方所查扣之五部變造車身號碼及引擎號碼之日產3000西西
    自用小客車，除其中子○○所有之Ｂ4-9442號及未○○所有
    之Ｂ4-7912號車是由其賣出，其知道是其所竊外，其餘車輛
    因其將車身號碼及引擎號碼變造好交由「姐仔」他們去領牌
    照，究竟是領幾號牌其並不清楚，況且其竊取很多部，也沒
    有留下資料，如果是這類車（按即日產3000西西自用小客車
    ），應是其所竊取的沒錯；其交給被告之車大約有10部，
    因有的未被發現等語至詳，另證人乙○○亦經證稱其向江榮
    慶所購之車是否即原判決書附表所示之八部，其無法確認
    ，因其買車當時各該車並未掛原車之車牌等語在卷，均已
    詳前述，證人江榮慶所供因其將車身號碼及引擎號碼變造好
    交由「姐仔」他們去領牌照，究竟是領幾號牌其並不清楚，
    況且其竊取很多部，也沒有留下資料，故除子○○所有之Ｂ
    4-9442號及未○○所有之Ｂ4-7912號車是由其賣出，其知道
    是其所竊外，本件所起訴之其餘車是否為其所竊則非其所
    知；及證人乙○○所供因其買車當時各該車並未掛原車之
    車牌，致其向江榮慶所購之車是否即原判決書附表所示之
    八部，其無法確認等情，核與事理尚無違背，固堪採信。惟
    本判決附表一所示之三部車，均屬日產3000西西之自用小
    客車，分別有「車籍作業系統－查詢認可資料」、「車輛竊
    盜、車牌失竊資料個別查詢報表－查詢車輛認可資料」附卷
    可稽（前引第18771號偵查卷影本第71、72頁， 第75、76頁
    ，第77、78頁；各該資料中均載為2988西西），證人江榮慶
    復證稱如果是這類車（按即日產3000西西自用小客車），應
    是其所竊取的沒錯，即被告巳○○迄本院更審前審理中翻供
    改稱其只介紹3、4台車時，仍不諱言其曾介紹3、4台車
    之買賣，是本判決附表一所示三部車應係被告巳○○介紹
    乙○○向江榮慶所購者，殆無可置疑。
四、被告巳○○介紹乙○○向江榮慶購買車，每部車之交易價
    格為15萬至25萬元，被告巳○○可獲得一萬元之代價，已分
    別據被告巳○○於警詢、偵查、本院上訴審調查中，及證人
    江榮慶、乙○○於本院上訴審調查或審理中一致供明在卷（
    前引他字第3391號偵查卷第51頁、第59頁，本院第1465號上
    訴卷第39～41頁，第61頁），而江榮慶係將車交付被告巳○○，由被告巳○○陪同乙○○前往取車，買賣之價款亦係經
    由被告巳○○所交付， 亦據證人江榮慶於90年3月15日本院
    上訴審調查中結證至詳（本院第1465號上訴卷第39頁、第42
    頁），關於被告巳○○每介紹一部車所得之代價一萬元，係
    由乙○○所給付，並據被告巳○○於偵查中供承不諱（前引
    他字第3391號偵查卷第59頁）， 復於90年6月21日本院上訴
    審調查中供承其每介紹買賣一部車所得代價一萬元，係自車
    款中扣掉（本院第1465號上訴卷第65頁），證人江榮慶於本
    院上訴審調查中亦明確證稱：「（有無交一萬元給被告？）
    有約一萬元沒錯，但他交車款時即已扣掉了」等情無異（本
    院第1465號上訴卷第42頁）。被告巳○○於本院上訴審調查
    中所辯每一台車15萬至25萬之價款，是由乙○○交給江榮慶
    ，只是有時也由其轉交江榮慶云云，及證人乙○○於本院上
    訴審調查中所證買車之價款是由其交給江榮慶，巳○○有無
    交過沒有印象，交車時其均直接與江榮慶約定交車；因巳○○介紹江榮慶與其認識，她有無參與此事其不知道；巳○○
    所得代價，係其請她送資料給江榮慶，其只拿二、三千元給
    她而已；車款巳○○並未經手，錢均是由其交給江榮慶，巳
    ○○有無從車款中扣掉一萬元其不清楚；買車賣車之事均是
    其自己做的，與巳○○無關云云，核與上開證人江榮慶及被
    告巳○○一致供證無異之內容顯有未符，關於被告該部分所
    辯及證人乙○○該部分所證，無非避就或護之詞，尚難採
    信。證人乙○○雖於本院此次更審審理中再度到庭具結證稱
    其上開於本院上訴審調查中所證均是據實陳述云云，惟就其
    在本院上訴審作證當時何以說拿給巳○○二、三千元，交車
    時巳○○有無跟其一起到場，則均證稱其已忘記，就當時車
    款有無經由巳○○轉交之情形，亦證稱沒印象，所證仍不足
    資為有利於被告之認定，無待贅言。
五、證人申○○於本院審理中到庭證稱其所有Ｄ5-7032號該部自
    用小客車（按即附表一編號1所示該部）， 係透過中古車行
    向丑○○所購，其當初到警察局指認時，有看過丑○○，與
    身分證上的照片是同一人，但並非賣其該部車之人；證人
    丑○○亦到庭證稱Ｄ5-7032號該部自用小客車非其所有，該
    部車登記在其名下其不知情，其曾遺失身分證；證人寅○○
    亦到庭證稱其係從事汽車買賣，Ｂ4-8289號該部自用小客車
    （按即附表一編號2所示該部）， 係其向一年約20幾歲之許
    姓年青人所購，再賣給卯○○；證人庚○○亦到庭證稱其所
    有之Ｂ4-9713號該部自用小客車，係其向他人所購，是否向
    壬○○所購，其已無印象，其如在警詢時曾說過是向賭博輸
    錢之王昆明所購，警詢筆錄有這樣寫的話應該沒有錯等語，
    該四位證人就當時購車之細節雖均已印象模糊，惟亦均證稱
    彼等於警詢當時所證均屬實，衡酌乙○○購買車係為轉售
    牟利，其經由被告之介紹向江榮慶所購車又不只三、兩台
    ，於轉手出售後，向其購車之人再轉售牟利自屬可能，況出
    售車之人隱身幕後，推由他人出面或冒他人名義出售，事
    所恒有，上開三部車確係乙○○向江榮慶所購，依前述證
    據，已堪認定，申○○、丑○○、寅○○、庚○○等證人上
    開於本院審理中所證，均不足採為有利於被告之證據，亦不
    待贅言。因此之故，辯護人聲請再傳訊未到庭之證人卯○○
    、壬○○、甲○○，以查明Ｂ4-9713號、Ｂ4-8289號各該
    車確係向何人所購，本院認均無再行傳訊之必要。被告所辯
    ，無非飾卸之詞，不足採信，事證明確，被告犯行，堪以認
    定。
六、被告行為後，刑法部分條文已於95年7月1日修正施行，有關
    本案之新舊法比較適用如下：
  (1)修正前刑法第28條規定：「二人以上共同實施犯罪之行為者
    ，皆為共同正犯。」修正後該條文改為：「二人以上共同實
    行犯罪之行為者，皆為共同正犯。」將舊法之「實施」修正
    為「實行」。原「實施」之概念，包含陰謀、預備、著手及
    實行等階段之行為，修正後僅共同實行犯罪行為始成立共同
    正犯。是新法共同正犯之範圍縮小，排除陰謀犯、預備犯之
    共同正犯。新舊法共同正犯之規定固有修正，但對本案被告
    而言，其與乙○○、江榮慶、宮念華、前揭姓名年籍不詳綽
    號「阿國」之成年男子共同行使變造私文書，及與乙○○共
    同行使偽造私文書、使公務員登載不實、行使變造準私文書
    部分，不論依新法或舊法，均構成共同正犯，對於被告並無
    有利或不利之問題，應逕適用裁判時法即修正後刑法第28條
    之規定。
  (2)修正後刑法已刪除第55條牽連犯、第56條連續犯之規定，刪
    除上開規定後，將刑法修正前依牽連犯或連續犯規定原應以
    一罪論之數罪，改為數罪併罰，自屬法律有變更，比較新、
    舊法結果，應適用較有利於被告之行為時法律即舊法論以牽
    連犯、連續犯。
  (3)修正前刑法第350條之常業物罪， 於95年7月1日修正施行
    之刑法中業經刪除，原屬常業贓物罪一罪所包括之數行為，
    依修正後之刑法，即須論以數個贓物罪，並非較有利於被告
    ，仍應論以修正前刑法所定之常業贓物罪，對被告較為有利
    。
  (4)刑法第33條第5款關於罰金刑之規定，由「罰金：銀元1元（
    即新台幣3元)以上」，修正為「罰金：新臺幣1000元以上，
    以百元計算之」， 本案關於修正前刑法第350條之罰金刑部
    分，經比較新、舊法結果，應適用被告行為時法即修正前刑
    法第33條第5款條之規定較有利於被告。
七、按刑法上所謂常業犯，係指反覆以同種類行為為目的之社會
    活動之職業性犯罪而言，亦即恃犯罪所得以維生，至於犯罪
    時間長短、所得多寡、是否恃此為唯一謀生職業，均非所問
    。本件被告介紹買賣之車固僅查獲附表一所示之三部，惟
    依被告巳○○及證人江榮慶、乙○○上開幾近相符之供證，
    被告所介紹買賣之車實際並不只三部，而是多達十幾部、
    或十部左右、或八部，證人江榮慶尚且證稱其交給被告之
    車大約有10部，因有的未被發現等語在卷，參以江榮慶經由
    被告介紹賣給乙○○之車，均係先經乙○○將所欲變造之
    引擎號碼及車身號碼交由被告轉交江榮慶，再由江榮慶夥同
    宮念華及上開綽號「阿國」該姓名不詳之成年男子將之變造
    於車後，再賣給乙○○，經以偽造之汽車出廠及完稅資料
    向監理機關請領牌照，再行轉售牟利等情，及彼等所作所為
    之專業程度，被告顯係以介紹車買賣賺取每部車一萬元之
    代價，並恃以為生，而以牙保車買賣為常業，不因其另從
    事檳榔攤之經營而影響該罪之成立。核被告上開所為，關於
    將車引擎號碼及車身號碼變造後再行出售部分，係犯刑法
    第216條、第210條之行使變造私文書罪，關於提供偽造之裕
    隆公司車輛出廠及完稅資料，連同變造引擎號碼及車身號碼
    之車， 持向監理機關請領牌照使用部分，係犯刑法第216
    條、第210條之行使偽造私文書罪及行使變造私文書罪、 第
    214條之使公務員登載不實事項於職務上所掌公文書罪，關
    於牙保車買賣恃以為生部分，係犯修正前刑法第350條之
    常業贓物罪。被告就上開將車引擎號碼及車身號碼變造後
    再行出售所犯刑法第216條、第210條之行使變造私文書罪部
    分，與乙○○、江榮慶、宮念華、綽號「阿國」該不詳姓名
    之成年男子等人，就上開提供偽造之車輛出廠及完稅資料，
    連同變造引擎號碼及車身號碼之車，持向監理機關請領牌
    照使用，所犯刑法第216條、第210條之行使偽造私文書罪及
    行使變造私文書罪、 第214條之使公務員登載不實事項於職
    務上所掌公文書罪部分，與乙○○間，彼此有犯意聯絡及行
    為分擔，均為共同正犯；共同正犯之意思聯絡，原不以數人
    間直接發生者為限，即有間接之聯絡者，亦包括在內，如甲
    邀約乙、丙犯罪，雖乙、丙間彼此並無直接之聯絡，亦無礙
    於其為共同正犯之成立，最高法院77年台上字第2135號判例
    意旨足資參照，本件被告就上開將車引擎號碼及車身號碼
    變造後再行出售部分，與宮念華及綽號「阿國」該不詳姓名
    之成年男子間，雖彼此並無直接之聯絡，亦無礙於其為共同
    正犯之成立。被告上開將車引擎號碼及車身號碼變造後再
    行出售，變造私文書後進而持以行使，所犯變造私文書之低
    度行為為高度之行使行為所吸收，祇論以行使變造私文書罪
    ；被告上開提供偽造之車輛出廠及完稅資料，連同變造引擎
    號碼及車身號碼之車，持向監理機關請領牌照使用，係同
    時同地以一行為觸犯刑法第216條、第210條之行使偽造私文
    書罪、行使變造私文書罪、 及第214條之使公務員登載不實
    事項於職務上所掌公文書罪，為想像競合犯，應從一重之行
    使偽造私文書罪處斷。被告上開多次行使變造私文書、多次
    行使偽造私文書之犯行，分別屬時間密接，觸犯構成要件相
    同之罪名，顯係基於概括犯意反覆為之，應依修正前刑法關
    於連續犯之規定，分別以一行使變造私文書罪及一行使偽造
    私文書罪處斷，並依法加重其刑。被告所犯行使變造私文書
    、行使偽造私文書、常業贓物等三罪間，有方法與目的之牽
    連關係，應依修正前刑法關於牽連犯之規定，從一重之常業
    贓物罪處斷。
八、公訴意旨略以：被告巳○○與江榮慶、宮念華共同意圖為自
    己不法之所有，並基於常業竊盜之犯意聯絡，推由江榮慶、
    宮念華於附表所示時間、地點及其他不詳時地，竊取日產30
    00西西自用小客車一、二十部，再由巳○○提供引擎號碼及
    車身號碼等資料予江榮慶，江榮慶再夥同宮念華及綽號「阿
    國」姓名不詳之成年男子，前往汽車旅館或偏僻山區，依巳
    ○○所提供之資料變造車之引擎號碼及車身號碼後，自行
    出售牟利，或以每部20萬元之代價賣予巳○○，巳○○再持
    偽造之汽車出廠與完稅證照，向監理機關請領牌照使用，嗣
    後再轉售於不知情之中古車行，由中古車行販售於不知情之
    申○○等人，巳○○從中賺取每部車一萬元之報酬，因認被
    告另犯修正前刑法第三百二十二條之常業竊盜罪嫌等語。訊
    據被告巳○○則自始堅決否認有常業竊盜之犯行。經查：
  (1)依江榮慶、宮念華於警詢或偵查中及江榮慶於本院上訴審調
    查中，均供承各該車係江榮慶單獨一人或由彼二人共同所
    竊取，並未述及被告巳○○亦曾共同參與。
  (2)倘被告巳○○係與江榮慶、宮念華共犯常業竊盜，則其嗣後
    媒介乙○○以每部車15萬至25萬元之代價向江榮慶購買，何
    以其竟將全部價金交予江榮慶，而僅從中獲取一萬元之報酬
    ？此與情理亦顯有未合。
  (3)證人江榮慶於警詢、偵查、原審，及於本院更審前調查中，
    業據供證其總共約竊取1、20部車，其中和宮念華大概一起
    偷了十幾部，大約共交給被告10部，因有的未被發現，附表
    所示之車，除其中子○○所有之Ｂ4-9442號及未○○所有之
    Ｂ4-7912號車是由其賣出，其知道是其所竊外，其餘車輛因
    其將車身號碼及引擎號碼變造好交由「姐仔」他們去領牌照
    ，究竟是領幾號牌其並不清楚，況且其竊取很多部，也沒有
    留下資料；被告巳○○於警詢時供稱其大約總共載乙○○向
    江榮慶買過十幾部已變造車身號碼及引擎號碼之車，於偵
    查中供稱江榮慶偷了將近10部車，是不是起訴書附表所示這
    幾部，伊沒看過車牌，致無法確認；證人乙○○於本院更審
    前審理中證稱其向江榮慶共買8部左右， 是否為原判決書附
    表所示之8部， 因其買車當時未掛原車之車牌，只能確定是
    買八部沒錯等語，均已詳前述。 而本判決附表二編號1所示
    被害人劉添富所失竊，原為ＱＬ－9252號之車牌，已被改懸
    ＥＢ－6066號車牌之該部自小客車，卷內並無任何相關之證
    據資料足認該車確係江榮慶或江榮慶與宮念華二人所竊，及
    經由被告巳○○牙保於何人。
  (4)本判決附表二編號2所示被害人癸○○所失竊、原為Ｌ6-903
    1號之車牌，已被改懸ＲＨ-6436號車牌之該部自小客車，係
    江榮慶拿午○○之身分證所購，江榮慶原問午○○要否買車
    ，午○○不要買，江榮慶乃告以就將該車先過戶在午○○名
    下等情， 業據證人午○○於警詢時證述在卷（前引第18771
    號偵查卷影本第151頁）， 復於本院審理中到庭結證屬實（
    本院更二卷第153、154頁），此外並無任何積極證據足認被
    告巳○○確曾介紹江榮慶將該車出售予何人。
  (5)本判決附表二編號3所示被害人己○○所有車牌號碼ＳＣ-27
    31號自用小客車，係於87年12月24日15時許在台中市○○○
    路1086號前為江榮慶、宮念華二人所竊，同日晚上23時許停
    在台中市○○路太原拖吊場附近欲更換該車車牌之際，遇警
    欲行盤查，江榮慶、宮念華二人乃駕該車逃逸，事後將該車
    棄於台中市○○路與東光路854巷口等情， 業據證人江榮慶
    於警詢時證述無誤（前引第3562號偵查卷第18頁），該車業
    於87年12月29日經被害人己○○領回，亦有贓物認領保管收
    據影本附卷可稽（前引第18771號偵查卷影本第153頁），該
    車並未經被告巳○○牙保出售予任何人，事證甚明。
  (6)本判決附表二編號4所示被害人丙○○所失竊、原為Ｂ2－17
    12號之車牌，已被改懸Ｂ4-9442號車牌之該部自用小客車，
    係子○○借其身分證予江榮慶，將該車過戶在子○○名下等
    情，業據證人子○○於警詢時證述無誤（前引第18771號偵
    查卷影本第29頁、第138頁），並無任何積極證據足認該車
    確係經由被告巳○○介紹江榮慶將之出售予他人。
  (7)本判決附表二編號5所示被害人辛○○所失竊、原為Ｂ5－22
    98號之車牌，已被改懸Ｂ4-9712號車牌之該部自用小客車，
    係江榮慶交由宮念華向未○○所推銷，未○○始以61萬元買
    下該車等情，亦分別據證人宮念華、未○○於警詢時一致證
    述在卷，（前引 第18771號偵查卷影本第27頁、第49、51頁
    ），依卷內所附證據，亦無從認該車確係經由被告巳○○介
    紹江榮慶將之出售予他人。
  (8)按犯罪事實應依證據認定之，無證據不得認定犯罪事實，刑
    事訴訟法第154條第2項定有明文，本件除本判決附表一所示
    三部車，係經由被告巳○○介紹乙○○向江榮慶所購，事
    證已明，公訴人所起訴其餘部分之車，經查尚無積極證據
    堪認亦屬被告巳○○所牙保之車，或係被告巳○○與江榮
    慶、宮念華共同所竊之車，就該部分自難對被告遽以常業竊
    盜罪或常業贓物罪論處，惟公訴意旨認該部分與上開應論罪
    科刑部分分別有裁判上一罪或實質上一罪之關係，爰不另為
    無罪之諭知。
九、原審對被告論罪科刑，固非無見。惟查，被告所犯係以牙保
    贓物為常業之常業贓物罪，原審依與乙○○共犯以故買贓物
    為常業之常業贓物罪論處，復認本判決附表二所示車，被
    告亦參與各該部分之犯罪，且刑法業於95年7月1日修正施行
    ，原判決未及為新舊法之比較適用，而本件犯罪時間係在96
    年4月24日以前， 原審亦未及依中華民國九十六年罪犯減刑
    條例之規定減輕其刑，均有未洽。被告上訴意旨略以伊未參
    與本件車之買賣云云，指摘原判決不當，尚非全無理由，
    本院應將原判決撤銷改判，爰審酌被告不思正途謀生，竟冀
    圖僥倖牟得不法利益，充任汽車竊盜集團之下游銷贓管道，
    變造引擎號碼及車身號碼，並持偽造之車籍資料使公務員為
    不實登載，對社會治安滋生危害，犯罪後復飾詞否認，顯無
    悔意等一切情狀，量處有期徒刑一年六月，並以本件犯罪時
    間在民國96年4月24日以前， 符合中華民國九十六年罪犯減
    刑條例減刑之規定，併依該條例減輕其刑為有期徒刑九月。
十、據上論斷， 應依刑事訴訟法第369條第1項前段、第364條、
    第299條第1項前段， 刑法第2條第1項、第28條、第216條、
    第210條、第214條、第55條（想像競合犯部分），修正前刑
    法第350條、第55條（牽連犯部分）、第56條， 中華民國九
    十六年罪犯減刑條例第2條第1項第3款、第7條，修正前罰金
    罰鍰提高標準條例第1條前段，判決如主文。
本案經檢察官酉○○到庭執行職務
中    華    民    國    97    年     8     月    6    日
                  刑事第十庭    審判長法  官 林 照 明
                                      法  官 林 欽 章
                                      法  官 郭 瑞 祥
上列正本證明與原本無異。
如不服本判決，得於收受送達後十日內向本院提出抗告書狀，其
未敘述上訴之理由者，並得於提出上訴書狀後十日內，補提上訴
理由書。（須附繕本）
                                      書記官 劉 智 文
中    華    民    國    97    年    8     月    12    日
附錄法條：
中華民國刑法第210條
（偽造變造私文書罪）
偽造、變造私文書，足以生損害於公眾或他人者，處 5 年以下有
其徒刑。
刑法第216條
（行使偽造變造或登載不實之文書罪）
行使第210條至第215條之文書者，依偽造、變造文書或登載不實
事項或使登載不實事項之規定處斷。
刑法第349條
（普通贓物罪）
收受贓物者，處 3 年以下有期徒刑、拘役或 5 百元以下罰金。
搬運、寄藏、故買贓物或為牙保者，處 5 年以下有期徒刑、拘役
或科或併科1千元以下罰金。
刑法第350條
（常業贓物罪）
以犯前條之罪為常業者，處六月以上五年以下有期徒刑，得併科
三千元以下罰金。
附表一：
┌──┬───────┬───────┬──────┬───┬─────┐
│編號│被害人及      │原車牌號      │經改懸之    │被查獲│原市價    │
│    │失竊之時      │碼、車身      │車牌號碼    │時車│（新台    │
│    │間、地點      │號碼、引      │及變造之    │之使用│幣）      │
│    │              │擎號碼        │車身號碼    │人    │          │
│    │              │              │引擎號碼    │      │          │
├──┼───────┼───────┼──────┼───┼─────┤
│ １ │丁○○於      │車牌號碼:     │車牌號碼:   │申○○│約100     │
│    │88年1月1      │Ａ9-4413      │Ｄ5-7032    │      │萬元      │
│    │3日7時許      │車身號碼:     │車身號碼:   │      │          │
│    │，在台中      │Ａ32ＳＰ0     │Ａ32ＳＰ0   │      │          │
│    │市○○街      │02517         │05273       │      │          │
│    │177號前       │引擎號碼:     │引擎號碼:   │      │          │
│    │失竊。        │ＶＱ30790     │ＶＱ30827   │      │          │
│    │              │919Ａ         │509Ａ       │      │          │
├──┼───────┼───────┼──────┼───┼─────┤
│ ２ │戊○○於      │車牌號碼:     │車牌號碼:   │卯○○│約120     │
│    │88年2月2      │Ｅ3-9993      │Ｂ4-8289    │      │萬元      │
│    │1日6時許      │車身號碼:     │車身號碼:   │      │          │
│    │，在台南      │Ａ32ＳＰ0     │Ａ32ＳＰ0   │      │          │
│    │縣永康市      │02323         │05872       │      │          │
│    │大灣路41      │引擎號碼:     │引擎號碼:   │      │          │
│    │7巷前失       │ＶＱ30807     │ＶＱ30858   │      │          │
│    │竊。          │350Ａ         │047Ａ       │      │          │
├──┼───────┼───────┼──────┼───┼─────┤
│ ３ │辰○○於      │車牌號碼:     │車牌號碼:   │庚○○│約 85     │
│    │88年3月6      │Ｄ3-2728      │Ｂ4-9713    │      │萬元      │
│    │日21時許      │車身號碼:     │車身號碼:   │      │          │
│    │，在台南      │Ａ32ＳＰ0     │Ａ32ＳＰ0   │      │          │
│    │市南區聖      │02311         │05980       │      │          │
│    │南街32號      │引擎號碼:     │引擎號碼:   │      │          │
│    │前失竊。      │ＶＱ30799     │ＶＱ30829   │      │          │
│    │              │412Ａ         │670Ａ       │      │          │
└──┴───────┴───────┴──────┴───┴─────┘
附表二：
┌──┬───────┬───────┬──────┬───┬─────┐
│編號│被害人及      │原車牌號      │經改懸之    │被查獲│原市價    │
│    │失竊之時      │碼、車身      │車牌號碼    │時車│（新台    │
│    │間、地點      │號碼、引      │及變造之    │之使用│幣）      │
│    │              │擎號碼        │車身號碼    │人    │          │
│    │              │              │引擎號碼    │      │          │
├──┼───────┼───────┼──────┼───┼─────┤
│ １ │劉添富於      │車牌號碼:     │車牌號碼：  │不詳  │約 40     │
│    │87年12月      │ＱＬ-9252     │ＥＢ-6066 車│      │萬元      │
│    │26日8時       │車身號碼:     │身號碼：（不│      │          │
│    │許，在台      │（不詳）      │詳）引擎號碼│      │          │
│    │中市原子      │引擎號碼：    │：（不詳）  │      │          │
│    │街18號前      │（不詳）      │            │      │          │
│    │失竊。        │              │            │      │          │
├──┼───────┼───────┼──────┼───┼─────┤
│ ２ │（戌○○      │車牌號碼:     │門牌號碼:   │江榮慶│約 39     │
│    │所有），      │Ｌ6-9031      │ＲＨ-6436 車│借用詹│萬元      │
│    │癸○○於      │車身號碼:     │身號碼:     │旻憲名│          │
│    │88年5月2      │（不詳）      │（不詳）    │義登記│          │
│    │4日7時許      │引擎號碼:     │引擎號碼:   │為所有│          │
│    │，在台中      │Ｖ253268      │Ｓ0000000   │人    │          │
│    │市○○路      │4Ｇ           │Ｇ          │      │          │
│    │與青島路      │              │            │      │          │
│    │口失竊。      │              │            │      │          │
├──┼───────┼───────┼──────┼───┼─────┤
│ ３ │己○○於      │車牌號碼:     │江榮慶、    │      │約 40     │
│    │87年12月      │ＳＣ-2731     │宮念華竊    │      │萬元      │
│    │24日15時      │引擎號碼:     │車後，當    │      │          │
│    │許，在台      │3Ｓ192033     │日即遇警    │      │          │
│    │中市忠明      │4             │而棄車逃    │      │          │
│    │南路1086      │              │逸，未及    │      │          │
│    │號前失竊      │              │變造。      │      │          │
├──┼───────┼───────┼──────┼───┼─────┤
│ ４ │丙○○於      │車牌號碼:     │車牌號碼:   │子○○│約 90     │
│    │88年1月2      │Ｂ2-1712      │Ｂ4-9442    │      │萬元      │
│    │1日9時許      │車身號碼:     │車身號碼:   │      │          │
│    │，在台中      │Ａ32ＳＮ0     │Ａ32ＳＮ0   │      │          │
│    │市○○路      │0291Ｙ        │07569       │      │          │
│    │與正氣街      │引擎號碼:     │引擎號碼:   │      │          │
│    │口失竊。      │ＶＱ30816     │ＶＱ30854   │      │          │
│    │              │668Ａ         │023Ａ       │      │          │
├──┼───────┼───────┼──────┼───┼─────┤
│ ５ │辛○○於      │車牌號碼:     │車牌號碼:   │未○○│約100     │
│    │88年4月1      │Ｂ5-2298      │Ｂ4-9712    │      │萬元      │
│    │3日7時許      │車身號碼:     │車身號碼:   │      │          │
│    │，在台中      │Ａ32ＳＮ0     │Ａ32ＳＮ0   │      │          │
│    │市○○路      │04008         │07210       │      │          │
│    │612號前       │引擎號碼:     │引擎號碼:   │      │          │
│    │失竊。        │ＶＱ30868     │ＶＱ30856   │      │          │
│    │              │462Ａ         │045Ａ       │      │          │
└──┴───────┴───────┴──────┴───┴─────┘


司法院資訊處製作；財團法人民間司法改革基金會備份。
